臺灣臺中地方法院民事判決
110年度訴字第2524號
原      告  吳劭珮
訴訟代理人  雷皓明律師
複  代理人  洪琬琪律師
            李昭萱律師
被      告  黃世幀

訴訟代理人  陳慶祥律師
上列當事人間請求返還投資款事件，本院於民國111年3月4日言
詞辯論終結，判決如下：
    主    文
被告應給付原告新臺幣伍拾陸萬伍仟元，及其中新臺幣壹拾伍萬
元自民國一○九年七月九日起；其餘新臺幣參拾伍萬元自民國一○
七年十月十三日起，均至清償日止，按年息百分之五計算之利息
。
原告其餘之訴駁回。
訴訟費用由被告負擔百分之八十二，餘由原告負擔。
本判決於原告以新臺幣壹拾玖萬元為被告預供擔保後，得假執行
。但被告如以新臺幣伍拾陸萬伍仟元為原告預供擔保後，得免為
假執行。
原告其餘假執行之聲請駁回。
　　事實及理由
壹、原告主張：兩造為大學同學。被告於民國106年10月間，向
    伊表示有3種分別為：「1年配息1次，平均年化報酬20%至30
    %」「投資期間1,000天，投資期滿配息年化報酬率50%（下
    稱甲方案）」「投資期間1年，投資期滿配息年化報酬率10%
    （下稱乙方案）」之投資方案，並擔保能保本保利，若實際
    獲利未達前開報酬率，願負補足責任。伊遂於106年10月13
    日匯款新臺幣（下同）50萬元予被告，由被告將其中15萬元
    投入甲方案，存續期間自106年10月13日起至109年7月8日止
    ；另35萬元投入乙方案，存續期間自106年10月13日起至107
    年10月12日止，成立投資契約（下稱系爭投資契約）。系爭
    投資契約期滿，經計算甲方案之2年獲利應為15萬元；乙方
    案之1年獲利應為35,000元，加計本金50萬元，被告應給付6
    85,000元之本金及獲利。詎被告迄今仍未依約給付，爰依系
    爭投資契約之約定，提起本件訴訟，請求被告如數給付等語
    。並聲明：一、被告應給付原告685,000元，及其中15萬元
    自109年7月9日起；其餘35萬元自107年10月13日起，均至清
    償日止，按年息5%計算之利息。二、願供擔保請准宣告假執
    行。
貳、被告則以：伊與訴外人陳俞華經由網路知悉甲、乙方案，原
    告認為投資報酬率不錯，希望伊幫忙投資。因投資方案已截
    止收款，伊自願轉讓伊之投資額予原告，故將原告之50萬元
    其中15萬元投資比特幣冰島礦機；另35萬元投資訴外人王雅
    美之「夢想男子漢」影視節目，且透過陳俞華實際將原告之
    投資款匯款予王雅美。因上開甲、乙方案事後發覺均屬詐騙
    ，伊亦損失百餘萬元。伊未主動邀請原告參與投資，亦未收
    取任何報酬，兩造應為委任關係，伊僅受原告委任，依其指
    示將投資款轉交第3人投資理財商品，原告並非投資伊經營
    之事業項目。原告向伊請求返還系爭投資款及獲利為無理由
    等語，資為答辯。並聲明：（一）原告之訴及假執行之聲請
    均駁回。（二）如受不利之判決，請准供擔保免為假執行。
參、兩造經法院整理並簡化爭點（配合判決書之製作，於不影響
    爭點要旨下，依爭點論述順序整理內容或調整部分文字用語
    ），其結果如下（見本院卷第312頁至第313頁）：
一、不爭執事項：
（一）被告向原告提出之投資組合為：1年配息平均報酬率20%至
      30%；投資1,000天年化報酬率50%之甲方案；投資1年期滿
      10%之乙方案。
（二）原告於106年10月13日匯款50萬元予被告。
（三）被告將原告所交付之50萬元，其中15萬元投資甲方案；另
　　　35萬元投資乙方案。
（四）被告迄今尚未給付本金及報酬予原告。
二、爭點：
（一）原告主張兩造約定保本保利之投資契約有無理由？
（二）被告答辯僅受委任轉交投資款項有無理由？
（三）原告主張被告應給付本金及所約定之獲利有無理由？
肆、得心證之理由：
一、兩造成立保本及擔保年化報酬率10%之投資契約
（一）按當事人主張有利於己之事實者，就其事實有舉證之責任
      ，但法律別有規定，或依其情形顯失公平者，不在此限，
      民事訴訟法第277條定有明文。故主張權利存在之人，應
      就權利發生要件事實負舉證責任，如主張權利存在之人就
      該事實已負舉證之責，始由抗辯權利不存在之人就權利障
      礙、排除或消滅之要件事實負舉證之責，此乃舉證責任分
      配之一般原則。本件原告主張兩造成立系爭投資契約，其
      並於106年10月13日匯款50萬元予被告，經被告將其中15
      萬元投資甲方案；另35萬元投資乙方案等情，此為兩造所
      不爭執（見不爭執事項一至三），先予認定。原告另主張
      被告擔保投資期滿將給付如甲、乙方案約定之本金及獲利
      等情，既為被告所否認，並以前詞置辯，是原告自應先就
      此有利於己之事實負舉證責任。
（二）經查，原告業已提出兩造間於106年10月5日之LINE對話紀
      錄截圖影本為證（見本院卷第23頁至第65頁）。觀諸該對
      話紀錄內容略以：「如果20萬或40萬你可以幫我配怎麼樣
      的投資組合（原告）」「如果40萬的話，大概15萬放一個
      一年配息的，平均年報酬20%~30%，然後15萬放一個1000
      天配息的（兩年半多）平均年報酬可以到50%（被告）」
      「最後10萬可以先幫你丟極保守的一年至少10%（被告）
      」「保本利率是以上所述？（原告）」「預估報酬，但是
      至少一年10%以上的保本報酬率絕對沒問題（被告）」「
      少的我都可以補給你（被告）」「好啊 我覺得可以（原
      告）」「我剛剛轉了50萬過去，目前時間上是希望能夠有
      1年、1-2年、2年以上三個時程的。你再幫我安排吧（原
      告）」「好（被告）」等語（見本院卷第23頁至第27頁）
      。可見原告以固定本金之投資組合報酬率之事諮詢被告，
      原告並加強追問是否為保本獲利之模式，被告既以至少1
      年報酬率10%之肯定答覆，並擔保若有不足願負填補之責
      ，可見兩造確實成立保本保利之投資契約，由原告交付款
      項予被告，經由被告操作至投資期滿，應返還本金及至少
      年化報酬率10%之約定，自堪認定。
（三）答辯意旨雖以：伊曾告知投資比特幣無法保證獲利云云，
      並提出兩造於106年8月19日之臉書對話紀錄內容為證（見
      本院卷第129頁）。然參之該對話內容可知，兩造並未談
      及可能之報酬及風險，且該討論即未有下文，應認原告此
      時仍在諮詢階段，尚未有投資之意願，顯然未達成投資契
      約。反觀兩造成立系爭投資契約之時點即106年10月13日
      ，兩造並未談及任何投資標的，原告僅因被告此時為保本
      及年化報酬率10%之擔保，即有明確投資之意願，顯然原
      告之投資意向，著重於被告擔保之有無，並不涉及投資標
      的之內容，則縱使被告於106年8月間曾告知投資比特幣無
      法保證獲利，亦不足為其有利之認定。
二、答辯意旨以被告僅受委任轉交投資款項為無理由
　　答辯意旨另以：其僅代轉交原告之投資款項予第3人云云，
    並提出質問王雅美投資現況之通訊軟體對話紀錄（見本院卷
    第149頁至第191頁）、比特幣礦機詐騙新聞報導及投資群組
    之討論內容為證（見本院卷第199頁至第227頁）。然遍查兩
    造各自提出之通訊軟體對話紀錄（見本院卷第23業至第67頁
    、第123頁至第145頁），均未見被告曾具體告知原告僅是代
    為轉交投資款項或將其部分投資額度讓予原告之對話內容，
    亦無向原告說明投資甲、乙方案之管道來源，亦未提及陳俞
    華、王雅美之資訊，僅隱晦表明基於電影版權、人脈及類似
    內線交易之因素，故有投資之利潤（見本院卷第131頁至第1
    33頁），並空泛告知預期可獲得之報酬率，而相關電影內容
    、名稱等細節未進一步說明，難認兩造約定由被告代為轉交
    投資款項之委任契約或轉讓原屬被告之投資額度。況原告於
    系爭投資契約期滿，曾於109年7月1日要求被告履行系爭投
    資契約及詢問獲利情形，被告方於109年7月7日向原告表示
    其將原告之投資款項所投資之方案已遭詐騙，且何以未適時
    提起訴訟之緣由，並相約原告見面以清楚說明，亦未見被告
    表明僅屬代為轉交投資款項或原告承接投資額度應自負盈虧
    之意，此有兩造之LINE對話紀錄在卷可證（見本院卷第45頁
    至第67頁），益證原告對於投資款項之去向並不知悉。衡情
    倘若兩造確實合意由被告代為轉交投資款項或原告承接被告
    之投資額度，則原告理應確實掌握投資之對象、系爭投資款
    由被告交付予何人，應無至投資期滿方由被告說明之理。且
    倘若被告僅為轉交投資款項或轉讓投資額度，又何必為上述
    之保本獲利之擔保，答辯意旨顯然與常情有違，並與客觀事
    證不符，自難採信。
三、原告得請求被告給付565,000元　　　
　　被告擔保原告系爭投資契約期滿返還本金及年化報酬率10%
    ，已認定如前，系爭投資契約期滿，被告即應返還原告50萬
    元之本金及年化報酬率10%之獲利。被告迄今尚未給付本金
    及報酬予原告，此為被告所不爭執（見不爭執事項四）。經
    計算甲方案2年之獲利為3萬元（計算式：150,000元×10%×2
    年＝30,000元）、乙方案1年之獲利為35,000元（計算式：35
    0,000元xl0%×1年＝35,000元，加計本金50萬元，是原告得請
    求被告給付565,000元（計算式：50萬+3萬+35,000=565,000
    ），原告逾此範圍之請求，即無可採。
四、從而，原告依系爭投資契約之約定，請求被告給付565,000
    元之本金及獲利，即屬有據。原告逾上開範圍之請求，核屬
    無據。　　
伍、按給付有確定期限者，債務人自期限屆滿時起，負遲延責任
    。給付無確定期限者，債務人於債權人得請求給付時，經其
    催告而未為給付，自受催告時起，負遲延責任。其經債權人
    起訴而送達訴狀，或依督促程序送達支付命令，或為其他相
    類之行為者，與催告有同一之效力，民法第229條第1項、第
    2項分別定有明文。又遲延之債務，以支付金錢為標的者，
    債權人得請求依法定利率計算之遲延利息。但約定利率較高
    者，仍從其約定利率。應付利息之債務，其利率未經約定，
    亦無法律可據者，週年利率為百分之5，民法第233條第1項
    、第203條亦分別定有明文。經查，兩造於106年10月13日成
    立系爭投資契約，其中系爭投資款中15萬元投資甲方案，其
    存續期間為1,000天，業已於109年7月8日期滿；其餘35萬元
    投資乙方案，其存續期間為1年，業已於107年10月12日期滿
    。是本件原告請求其中15萬元自甲方案期滿之翌日即109年7
    月9日起；其餘35萬元自乙方案期滿之翌日即107年10月13日
    起，均至清償日止，按年息5%計算之利息，為有理由，應予
    准許。
陸、綜上所述，原告依系爭投資契約之約定，請求被告給付如主
    文第1項所示之本息，為有理由，應予准許。逾此範圍之請
    求，為無理由，應予駁回。
柒、本件事證已臻明確，兩造其餘攻擊防禦方法及所提證據，經
    核與判決結果皆不生影響，爰不一一論述，附此敘明。
捌、兩造均陳明願供擔保，請准宣告假執行及免為假執行，就原
    告勝訴部分，核無不合，爰分別酌定相當之擔保金宣告之。
    至原告敗訴部分，其假執行之聲請已失所附麗，應併予駁回
    。
玖、訴訟費用負擔之依據：民事訴訟法第79條。　　
中　　華　　民　　國　　111 　年　　3 　　月　　31　　日
                  民事第三庭　法  官  劉承翰
以上正本係照原本作成。
如對本判決上訴，須於判決送達後20日內向本院提起上訴狀；如
委任律師提起上訴，應一併繳納上訴審裁判費。
中　　華　　民　　國　　111 　年　　3 　　月　　31　　日
                              書記官  蔡昀潔